【裁判字號】    92,訴,389
【裁判日期】    920415
【裁判案由】    清償借款
【裁判全文】
臺灣高雄地方法院民事判決                          九十二年度訴字第三八九號
    原      告  中興商業銀行股份有限公司
    法定代理人  乙○○
    訴訟代理人  丁○○
                李立書
                黃培峻
    被      告  丙○○
    被      告  甲○○
    兼右訴訟代理人
右當事人間清償借款事件，本院判決如左：
    主      文
被告應連帶給付原告新台幣壹佰捌拾壹萬玖仟參佰柒拾元，及自民國八十九年十月二
十五日起至清償日止，按週年利率百分之九計算之利息，暨逾期在六個月以內者，依
上開利率之百分之十，逾期在六個月以上者，依上開利率之百分之二十計付違約金。
訴訟費用由被告連帶負擔。
    事實及理由
一、原告起訴主張：被告甲○○於民國八十七年五月十五日邀同訴外人馬維邦擔任連
    帶保證人，向原告借款新台幣（以下同）三百五十萬元，借款期間自上開日期起
    至一百零七年五月十五日止，又於八十七年八月十八日邀同馬維邦及另一訴外人
    王玉雲為連帶保證人，向原告借款五十萬元，借款期間自上述日期起至九十二年
    八月十八日止，並均約定按月攤還本息，利息依週年利率百分之九．０五計算，
    嗣後隨原告基本放款利率調整時加週年利率百分之０．四五機動調整，如逾期償
    付本息時，即喪失期限利益，全部債務視為到期，且逾期在六個月以內者，按上
    開利率百分之十，超過六個月者，按上開利率百分之二十加計違約金。詎甲○○
    就上述兩筆借款分別自八十八年三月十五日、同年三月十八日起未按月繳付本息
    ，依約喪失期限利益，債務視為全部到期，經原告聲請拍賣抵押物部分受償後（
    鈞院八十九年度執字第八三八一號、第一七六九七號），尚積欠本金一百八十一
    萬九千三百七十元及自八十九年十月二十五日起至清償日止之利息、違約金未清
    償，迭經催討，均置之不理。又馬維邦於八十八年四月七日死亡，甲○○、被告
    丙○○為其繼承人，依法應負連帶給付之責。為此，依消費借貸、連帶保證及繼
    承之法律關係，求為判令如主文所示等語。
二、原告主張之事實，業據提出與其所述相符之借據、授信約定書、本院民事執行處
    強制執行金額分配表為證，被告未予爭執，堪信為真。
三、按借用人應於約定期限內，返還與借用物種類、品質、數量相同之物；遲延之債
    務，以支付金錢為標的者，債權人得請求依法定利率計算之遲延利息，但約定利
    率較高者，仍從其約定利息；當事人得約定債務人不履行債務時，應支付違約金
    ，民法第四百七十八條前段、第二百三十三條第一項、第二百五十條第一項分別
    定有明文。又數人負同一債務，明示對於債權人各負全部給付之責任者，為連帶
    債務，民法第二百七十二條第一項已有明文，而所謂連帶保證債務，係指保證人
    與主債務人負同一債務，對於債權人各負全部給付之責任者而言（最高法院四十
    五年度第一四二六號判例參照）。又連帶債務人之債權人，得對於債務人中之一
    人或數人，或其全體，同時或先後請求全部或一部之給付，且連帶債務未全部履
    行前，全體債務人仍負連帶責任，民法第二百七十三條亦有明文。再者，繼承因
    被繼承人死亡而開始；繼承人自繼承開始時，除本法另有規定外，承受被繼承人
    財產上一切權利義務；繼承人對於被繼承人之債務，負連帶責任，民法第一千一
    百四十七條、第一千一百四十八條前段、第一千一百五十三條前段分別定有明文
    。被告甲○○因未依約清償本息，依其與原告間之約定，全部債務視為到期，而
    尚欠上述借款、利息、違約金未予清償，又其與丙○○為連帶保證人馬維邦之繼
    承人，依前開規定，均應負連帶清償責任。從而，原告依消費借貸、連帶保證及
    繼承之法律關係，請求被告連帶給付如主文所示欠款、利息及違約金，洵屬有據
    ，應予准許。
四、訴訟費用負擔之依據：民事訴訟法第八十五條第二項。
中      華      民      國    九十二    年    四    月    十五          日
                                    臺灣高雄地方法院民事第一庭
~B法      官  甯  馨
右為正本係照原本作成。
如不服本判決，應於送達後廿日內，向本院提出上訴狀並表明上訴理由，如於本判決
宣示後送達前提起上訴者，應於判決送達後十日內補提上訴理由書（須附繕本）。
中      華      民      國    九十二    年    四    月    十五          日
~B法院書記官  林麗文


司法院資訊處製作；財團法人民間司法改革基金會備份。
